臺灣高等法院刑事裁定
111年度毒抗字第93號
抗  告  人
即  被  告  藍朝成



上列抗告人因聲請觀察勒戒案件，不服臺灣臺北地方法院中華民
國110年12月29日裁定（110年度毒聲字第370號），提起抗告，
本院裁定如下：
    主  文
抗告駁回。                                              
    理  由
一、原裁定意旨略以：抗告人即被告甲○○（下稱被告）於民國10
    9年7月11日，在位於新北市新店區中正路之居所內，施用第
    一級毒品海洛因及第二級毒品甲基安非他命各1次之後，無
    論嗣後是否符合自首規定，均不影響法院對被告是否需接受
    觀察勒戒之判斷，而被告之聲請意旨並未表明裁准被告入勒
    戒處所觀察勒戒裁定內容與原審法院本來之意思有何顯然不
    符之具體情事，是本件查無有何顯然不符之誤寫、誤算或其
    他類此之顯然錯誤情事，與聲請裁定更正之要件不符，而駁
    回被告更正裁定之聲請等語。
二、抗告意旨略以：法務部○○○○○○○○之受戒人生活手冊第九章「
    受戒人戒治費用繳納之規定」略稱：依毒品危害防制條例第
    30條第1項但書所謂自首或貧困無力負擔者，得免予繳納，
    係指執行指揮書或裁定書中有自首二字。被告於109年7月12
    日駕駛機車行經興隆路與辛亥路口為警盤查時，自行取出藏
    放口袋2包第一級毒品海洛因，後經驗出尿液中有第一級毒
    品海洛因及第二級毒品安非他命，而受裁定送觀察勒戒及強
    制戒治，此有警詢及偵查筆錄可查，應構成自首，然110年
    度毒聲字第370號裁定書卻未載明「自首」，使被告需自負
    戒治費用而損及權益，乃請求撤銷原裁定改以合理裁定云云
    。
三、按判決如有誤寫、誤算或其他類此之顯然錯誤者，法院得依
    聲請或依職權以裁定更正；其正本與原本不符者，亦同，民
    事訴訟法第 232條第1項定有明文。上開規定，依司法院釋
    字第43號解釋之意旨，於刑事訴訟法準用之。所謂顯然錯誤
    ，乃指判決中所表示者與法院本來之意思顯然不符者而言（
    最高法院41年台抗字第66號民事判例意旨參照）。
四、經查：
（一）被告基於施用第一、二級毒品之各別犯意，分別於109年7
      月11日23時許，在新北市○○區○○路000號1樓居所內，以將
      海洛因置入針筒內注射方式，施用第一級毒品海洛因1次
      ；及於同日23時30分許，在上開居所內，以將甲基安非他
      命放置於玻璃球內燒烤吸食其煙霧之方式，施用第二級毒
      品甲基安非他命1次之犯行，前經原審法院以110年度毒聲
      字第370號裁定（見原審卷第57至59頁）准令入勒戒處所
      觀察、勒戒，復經本院以110年度毒抗字第705號裁定（見
      本院110年度毒抗字第705號卷第69至72頁）駁回其抗告而
      告確定；嗣因勒戒處所評定被告有繼續施用毒品之傾向，
      經檢察官聲請原審法院以110年度毒聲字第889號裁定（見
      110年度毒偵字第957號卷第115至116頁）准令被告入戒治
      處所強制戒治，並經本院以110年度毒抗字第1441號駁回
      其抗告而告確定，此均有本院被告前案紀錄表在卷可佐（
      見本院卷第15至62頁）。
（二）觀察、勒戒及強制戒治之費用，由勒戒處所及戒治處所填
      發繳費通知單向受觀察、勒戒或強制戒治處分人或上開受
      處分少年之扶養義務人收取並解繳國庫。但自首或貧困無
      力負擔者，得免予繳納，毒品危害防制條例第30條第1項
      雖有明文。然被告得否適用毒品危害防制條例第30條第1
      項但書之規定免予繳納觀察勒戒費用，自應於其聲請免予
      繳納費用時由該管機關判斷，尚非本案裁定送觀察勒戒所
      應考量之事由。是以，被告於遭警查獲施用毒品時是否自
      首，暨非法院於決定是否令其入勒戒處所觀察、勒戒時必
      須考量之事項，則原審法院自無庸特意為之表示意見，此
      既非准令被告入勒戒處所觀察、勒戒裁定漏寫之顯然錯誤
      ，則原審法院駁回被告裁定更正之聲請經核尚無違誤。本
      件被告仍執前詞提出抗告，為無理由，應予駁回。
據上論斷，應依刑事訴訟法第412 條，裁定如主文。
中　　華　　民　　國　　111 　年　　1 　　月　  26　　日
                刑事第一庭  審判長法　官  周煙平
                                  法　官  連育群
                                  法　官  吳炳桂
以上正本證明與原本無異。
不得再抗告。
　　　　　　　　　　　　　　　　  書記官  吳芝嘉
中　　華　　民　　國　　111 　年　　1 　　月　　26　　日